臺灣臺中地方法院民事裁定　　　　　　
111年度抗字第311號
抗  告  人  陳春田  
相  對  人  曹家齊  
上列當事人間聲請本票裁定事件，抗告人對於民國111年11月9日
本院司法事務官所為之111年度司票字第7273號第一審裁定提起
抗告，本院合議庭裁定如下：
    主    文
抗告駁回。
抗告程序費用新臺幣1000元由抗告人負擔。
    理    由
一、抗告意旨略以：抗告人因遭相對人以賭債逼迫而在如附表所
    示本票(下稱系爭本票)上填寫金額、地址及發票日，但未於
    發票人處簽名，亦未填載到期日、受款人，系爭本票欠缺發
    票人簽名等必要記載事項，應屬無效票據。原裁定准予強制
    執行顯有不當，爰依法提起抗告，請求廢棄原裁定等語。
二、按在票據上簽名者，依票上所載文義負責；執票人向本票發
    票人行使追索權時，得聲請法院裁定後強制執行；發票人主
    張本票係偽造、變造者，於本票裁定送達後20日內，得對執
    票人向為裁定之法院提起確認之訴，票據法第5條第1項、第
    123條、非訟事件法第195條第1項分別定有明文。又本票執
    票人依票據法第123條之規定，聲請法院裁定許可強制執行
    ，係屬非訟事件，此項聲請之裁定及抗告法院之裁定，僅依
    非訟事件程序，審查強制執行許可與否，並無確定實體上法
    律關係存否之效力，如發票人就票據債務之存否有爭執，或
    主張有消滅或妨礙債權人請求之事由存在時，應由發票人提
    起民事訴訟，以資解決（最高法院56年度台抗字第714號號
    裁定參照）。是以，准許本票強制執行之裁定，屬非訟事件
    裁定，為裁定之法院僅就本票為形式上之審查，無從審酌屬
    於實體上法律關係之事由，且抗告法院就本票裁定強制執行
    事件，亦應僅就形式審查，不得審酌抗告人關於實體事項之
    抗辯事由。
三、經查，本件相對人主張其執有抗告人簽發、未載到期日，並
    免除作成拒絕證書之系爭本票，經提示不獲兌現，依票據法
    第123條規定聲請裁定許可強制執行等情，業據提出與其所
    述相符之系爭本票原本為證，原裁定予以准許，核無不合。
　　至抗告人爭執系爭本票欠缺發票人簽名之發票行為，及其係
    遭相對人以賭債逼迫等情，乃涉及系爭本票有無偽造，及是
    否遭人脅迫而得撤銷，均屬實體上票據權利是否存在之爭執
    ，自應由抗告人另行提起民事訴訟以資解決，要非本件本票
    准許強制執行裁定之非訟程序所得斟酌審究。是抗告人以上
    開抗告意旨指摘原裁定不當，求予廢棄，為無理由，應予駁
    回。
四、按非訟事件依法應由關係人負擔費用者，法院裁定命關係人
    負擔時，應一併確定其數額，非訟事件法第24條第1項定有
    明文。爰依法確定本件抗告程序費用額如主文第2項所示。
五、據上論結，本件抗告為無理由，依非訟事件法第46條、第21
    條第2項、第24條第1項，民事訴訟法第495條之1第1項、第4
    49條第1項、第95條、第78條，裁定如主文。
中　　華　　民　　國　　111 　年　　12　　月　　16　　日
            民事第四庭    　審判長法　官  吳國聖　
　　　　　　　　                  法  官  林金灶
　　　　　　　　                  法  官  林宗成        
附表：
編號 發票日     (民國) 票面金額 (新臺幣) 到期日 票據號碼  1 111（西元2022年）年2月6日 530萬元 未記載 CH453077 

正本係照原本作成。
如不服本裁定，僅得於收受本裁定正本送達後10日內，以適用法
規顯有錯誤為理由，向本院提出再抗告狀，（須附繕本1份及繳
納再抗告裁判費新台幣1,000元），經本院許可後紿可再抗告。
中　　華　　民　　國　　111 　年　　12　　月　　16　　日
                                  書記官　游語涵